臺灣高等法院刑事裁定　　　　　　　　　　　　　　九十一年度毒抗字第二八一號
　　抗　告　人　臺灣桃園地方法院檢察署檢察官
　　受處分人即
　　被　　　告　甲○○
右抗告人因受處分人違反毒品危害防制條例案件，不服臺灣桃園地方法院民國九十一
年四月十一日裁定（九十一年度毒聲字第九八一號），提起抗告，本院裁定如左：
    主  文
抗告駁回。
    理  由
一、原裁定意旨略以：
（一）聲請意旨略以：受處分人甲○○前因施用毒品案件，經原審以九十年度毒聲字
      第四八六三號裁定停止戒治，所餘期間並宣付保護管束，惟受處分人於保護管
      束期間，有違反保安處分執行法第七十四條之二第二款、第四款規定之行為，
      其違反保護管束應遵守事項情節重大，爰依毒品危害防制條例第二十二條第二
      項之規定、第二十條第四項之規定，聲請撤銷停止戒治及保護管束，令入戒治
      處所施以強制戒治云云。
（二）按撤銷停止戒治，應以停止戒治付保護管束之期間未屆滿為要件，此觀諸毒品
      危害防制條例第二十二條第二項規定自明。蓋依該條項之規定，於停止戒治期
      間期滿而未經法院以裁定撤銷者，即視為強制戒治期滿。又法院之裁定非當庭
      宣示者，於裁定正本送達於當事人時始生效力。經查，本件受處分人甲○○之
      停止戒治付保護管束之期滿日期係九十一年四月十一日，此有保護管束指揮書
      一紙附卷可按，聲請人係於九十一年四月四日為本件聲請，其間扣除同年四月
      五日之國定假日及四月六日、七日之週休二日假日，而於九十一年四月九日始
      繫屬於本院，並於翌日即四月十日始完成分案程序，此有聲請書、本院之收狀
      章及本案之卷面可憑，是本院縱於分案後即為本件之裁定，亦無法於九十一年
      四月十一日終結前送達於受處分人，是該裁定縱使成立亦不生效力，揆諸上開
      說明，本件撤銷停止戒治之裁定既無從於受處分人停止期間屆滿前生效，即應
      認本件聲請人之聲請與法尚有未合，應予駁回。
二、抗告意旨略以：毒品危害防制條例所規定之觀察勒戒或強制戒治之立法意旨在保
    護毒品施用者，性質非屬懲戒行為人，而係保安處分，目的係戒除行為人施用毒
    品身癮及心癮之措施。又關於保安處分之裁定得不待確定即可執行，為刑事訴訟
    法第四百五十六條第一項所明定，受處分人於原審法院為本件裁定時仍在保護管
    束期間，自有依裁定時之法律規定及相關卷證資料實質審理是否有應撤銷保護管
    束之由，並依為准駁裁定之義務，縱事後所為裁定因不及製作、送達而無執行效
    力，乃事後裁定執行效力之問題。況若原審法院於裁定當日速件送達檢察官，檢
    察官仍得依法執行被告強制戒治之殘刑，非無實義，原審裁定於法不合等語。
三、按已滿十八歲之施用毒品者，經觀察、勒戒後，有繼續施用毒品之傾向者，由檢
    察官聲請法院裁定令入戒治處所施以強制戒治，其期間為一年，經執行已滿三月
    ，戒治處所認並無繼續戒治之必要，得檢具事證，報由檢察官聲請法院裁定停止
    戒治，停止期間，應付保護管束，期滿未經撤銷者，視為強制戒治期滿，其違反
    保護管束應遵守事項情節重大者，得由檢察官聲請法院裁定撤銷停止戒治，為毒
    品危害防制條例第二十條第二項前段、第二十二條第一項、第二項所明定；上開
    以裁定撤銷停止戒治，因無如修正後之刑法第七十八條第二項有期滿後一定條件
    內仍得撤銷之規定，從而受處分人有違反保護管束應遵守事項情節重大者，檢察
    官之聲請及法院之裁定，應於保護管束未期滿前方得予以撤銷停止戒治，否則於
    期滿未經撤銷，即視為強制戒治已期滿，應由檢察官依同條例第二十三條之規定
    為不起訴之處分，不得再裁定撤銷停止戒治，令入戒治處所繼續施以強制戒治。
四、本院查：受處分人甲○○於九十年十二月七日經原審裁定停止戒治，所餘戒治期
    間付保護管束，而保護管束執行期滿日為九十一年四月十一日等情，此有原審九
    十年度毒字第四八六三號裁定、檢察官執行保護管束指揮書在卷（附於臺灣桃園
    地方法院檢察署九十一年度聲撤戒一字九四號偵查卷）可稽，則受處分人停止戒
    治期間付保護管束，既已於九十一年四月十一日期滿而未經原審裁定撤銷，揆諸
    前述說明，自應視為強制戒治期滿。從而，本件強制戒治既已期滿，即屬無從再
    為撤銷停止戒治之裁定。抗告人於受處分人保護管束期滿後之九十一年四月二十
    四日提起抗告，既無實益，應認其抗告為無理由，應予駁回。
五、據上論斷，應依刑事訴訟法第四百十二條，裁定如主文。
中      華      民      國      九十一      年    五    月    二十三    日
                              臺灣高等法院刑事第四庭
                                  審判長法  官  蔡  永  昌
                                        法  官  周  煙  平
                                        法  官  徐  昌  錦
右正本證明與原本無異。
不得再抗告。
                                        書記官  吳  金  來
中      華      民      國    九十一    年      五      月    二十四    日
